臺灣高等法院民事判決
                                    108年度上易字第565號
上  訴  人  游柏川 

訴訟代理人  李良忠律師
            李科蓁律師
視同上訴人  台灣大車隊股份有限公司

法定代理人  林村田 
訴訟代理人  黃維俊 
            張瀚升 
被  上訴人  關錫倫 

訴訟代理人  劉世敏 
            李旦律師 
            江俊賢律師
複  代理人  蘇厚安律師
上列當事人間請求侵權行為損害賠償事件，上訴人對於中華民國
108年3月29日臺灣臺北地方法院106年度訴字第3628號第一審判
決提起上訴，本院於109年1月9日言詞辯論終結，判決如下：
    主  文
原判決關於命上訴人及視同上訴人連帶給付逾新臺幣參拾壹萬捌
仟壹佰陸拾貳元本息，及該部分假執行之宣告，暨訴訟費用之裁
判（除確定部分外）均廢棄。
上開廢棄部分，被上訴人在第一審之訴及假執行之聲請均駁回。
其餘上訴駁回。
第一、二審訴訟費用（除確定部分外）由被上訴人負擔二分之一
，餘由上訴人、視同上訴人連帶負擔。 
    事實及理由
壹、程序方面
    按訴訟標的對於共同訴訟之各人必須合一確定者，共同訴訟
    人中一人之行為有利益於共同訴訟人者，其效力及於全體；
    不利益者，對於全體不生效力，民事訴訟法第56條第1項第1
    款定有明文。又民法第275條規定連帶債務人中之一人受確
    定判決，而其判決非基於該債務人之個人關係者，為他債務
    人之利益亦生效力，故債權人以各連帶債務人為共同被告提
    起給付之訴，被告一人提出非基於其個人關係之抗辯有理由
    者，對於被告各人即屬必須合一確定，自應適用民事訴訟法
    第56條第1項之規定（最高法院33年上字第4810號判例意旨
    參照）。經查，被上訴人於原審主張上訴人與台灣大車隊股
    份有限公司（下稱台灣大車隊公司）為侵權行為之連帶債務
    人，上訴人就原判決對其不利部分提起上訴，並抗辯原審認
    定之看護費用有誤、慰撫金亦屬過高，經核該上訴事由並非
    基於上訴人之個人關係，且形式上利於全體，則依首揭說明
    ，上訴人上訴之效力應及於台灣大車隊公司，爰將之併列為
    視同上訴人，合先敘明。 
貳、實體方面
一、被上訴人主張：上訴人於民國103年11月19日下午5時50分許
    ，駕駛車牌號碼000-00號營業小客車（下稱系爭計程車），
    沿臺北市ＯＯ區ＯＯ路0段000巷由東往西方向行駛至ＯＯ路0段交
    岔路口處，欲左轉南行時，因疏未注意車前狀況，及行經行
    人穿越道應暫停讓行人先行，致碰撞沿ＯＯ路0段由西往東方
    向徒步穿越行人穿越道之被上訴人（下稱系爭車禍），被上
    訴人因此受有顏面撕裂傷、左下肢擦挫傷、胸椎第十二節與
    腰椎第一節壓迫性骨折等傷害。又上訴人駕駛之系爭計程車
    載有「台灣大車隊」字樣，足認視同上訴人應為上訴人之僱
    用人。爰依民法第184條第1項前段、第195條第1項、第188
    條第1項本文等規定，一部請求上訴人及視同上訴人連帶給
    付醫療費用新臺幣（下同）61,276元、看護費用132萬元及
    非財產上損害50萬元，共計1,881,276元，及自起訴狀繕本
    送達翌日起至清償日止，按年息5％計算之利息等語。
二、上訴人及視同上訴人則以：上訴人於系爭車禍發生後，立即
    將被上訴人送醫治療，嗣後亦多次載送被上訴人前往醫院複
    診，並未見被上訴人有不良於行或無法自理生活之情形，且
    依萬芳醫院107年6月11日萬院醫病字第1070004787號函所示
    ，被上訴人接受胸椎第十二節椎體成形術後，於104年3月12
    日出院時病情穩定，無需特別看護，則被上訴人應僅於104
    年3月10日至同年月12日住院接受上開手術期間，有看護之
    必要；另被上訴人所請求之慰撫金亦屬過高等語，資為抗辯
    。
三、原審就被上訴人之請求，判決其一部勝訴即命上訴人及視同
    上訴人連帶給付被上訴人616,162元（含醫療費用36,012元
    、看護費用424,000元、慰撫金40萬元，共計860,012元，再
    扣除已受領之汽車強制責任理賠金93,850元、賠償金15萬元
    ，000000－00000－000000＝616162 ），及自104年9月13日起
    至清償日止，按年息5%計算之利息，而駁回被上訴人其餘之
    訴，並分別為准、免假執行之諭知。上訴人就其敗訴部分提
    起上訴，聲明：㈠原判決不利上訴人部分廢棄。㈡上開廢棄部
    分，被上訴人在第一審之訴及假執行之聲請均駁回。視同上
    訴人亦為相同聲明。被上訴人答辯聲明：上訴駁回（被上訴
    人就其敗訴部分並未聲明不服，已告確定）。
四、兩造不爭執之事實（見本院卷第234頁）：
  ㈠上訴人於103年11月19日下午5時50分許，駕駛系爭計程車，
    沿臺北市ＯＯ區ＯＯ路0段000巷由東往西方向行駛至ＯＯ路0段交
    岔路口處，欲左轉南行時，疏未注意車前狀況，及行經行人
    穿越道時，應暫停讓行人先行，致碰撞沿ＯＯ路0段由西往東
    方向徒步穿越行人穿越道之被上訴人，致被上訴人受有傷害
    。
  ㈡上訴人與視同上訴人簽有台灣大車隊隊員入隊定型化契約，
    系爭計程車上亦有「台灣大車隊」字樣。
  ㈢被上訴人同意上訴人依緩刑條件給付之15萬元，得於本件請
    求金額中扣除。
  ㈣如被上訴人得請求看護費用，每日（全日）金額為2,000元。
  ㈤被上訴人業已領取強制汽車責任險理賠金93,850元。
五、本院之判斷
    兩造均同意簡化本件爭點之項目（見本院卷第299、300頁）
    ，茲分述如下：
  ㈠被上訴人得請求之看護費用為若干？
  1.按因故意或過失，不法侵害他人之權利者，負損害賠償責任
    ；受僱人因執行職務，不法侵害他人之權利者，由僱用人與
    行為人連帶負損害賠償責任；不法侵害他人身體或健康者，
    對於被害人因此喪失或減少勞動能力或增加生活上之需要時
    ，應負損害賠償責任。民法第184條第1項前段、第188條第1
    項本文、第193條第1項分別定有明文。又按親屬代為照顧被
    害人之起居，係基於親情，但親屬看護所付出之勞力並非不
    能評價為金錢，雖因二者身分關係而免除被害人之支付義務
    ，惟此種基於身分關係之恩惠，自不能加惠於加害人。故由
    親屬看護時雖無現實看護費之支付，仍應認被害人受有相當
    於看護費之損害，得請求賠償，始符公平原則（最高法院94
    年度台上字第1543號判決意旨參照）。
  2.被上訴人主張上訴人於前揭時、地，駕駛系爭計程車，過失
    撞傷被上訴人，致其受有顏面撕裂傷、左下肢擦挫傷、胸椎
    第十二節壓迫性骨折等傷害，又系爭計程車上印有「台灣大
    車隊」字樣，故上訴人應與視同上訴人負連帶賠償責任等情
    ，業據其提出臺北市政府警察局交通警察大隊道路交通事故
    初步分析研判表、臺北市政府警察局道路交通事故照片黏貼
    紀錄表、萬芳醫院診斷證明書等影本附卷足憑（見原法院10
    6年度審交附民字第78號卷〈下稱附民卷〉第8頁、第17-20頁
    、原審卷第123-124頁），且為上訴人及視同上訴人所不爭
    執，自堪認有據。然被上訴人主張其因系爭車禍，尚受腰椎
    第一節壓迫性骨折之傷害，並曾先後於104年3月11日、104
    年6月22日接受胸椎第十二節椎體成形術、第一腰椎椎體成
    形術之手術，惟迄今仍未好轉，需由他人全天看護照顧部分
    ，則為上訴人及視同上訴人所否認。經查：
  ⑴被上訴人於系爭車禍發生前之102年2月26日，即曾因腰椎椎
    間盤疾患及第四、五腰椎退化至萬芳醫院就診，經放射科影
    像檢查結果顯示腰椎有退化現象、不明顯的T12和L1骨折、L
    2/L3後移位、L4/L5前移位、L5/S1後移位等情，有萬芳醫院
    105年6月8日萬院醫病字第1050004736號函在卷可憑（見原
    審卷第71、72頁），是被上訴人既原有腰椎退化及不明顯骨
    折之疾患，且係於系爭車禍發生逾半年後之104年6月22日，
    始因腰椎第一節壓迫性骨折而進行第一腰椎椎體成形術，則
    此部分傷勢是否與系爭車禍有關，自不無疑義；且查，有關
    被上訴人腰椎壓迫性骨折與系爭車禍之關連性，業據萬芳醫
    院先後以104年10月8日萬院醫病字第1040008033號函及104
    年12月17日萬院醫病字第1040010177號函回復表示：「病人
    （即被上訴人）『腰椎第一節壓迫性腰椎骨折』與103年11月1
    9日發生之車禍難以判定有因果關係。」（見原審卷第73頁
    ）、「㈠針對貴院就病人是否有腰椎骨折疑義一案，經本院
    骨科醫師再次審閱後回復意見：103年12月24日病人至本院
    骨科就醫，醫師因103年12月24日之一般攝影報告結果顯示
    疑似病人有腰椎骨折，故當日門診診斷碼出現有腰椎骨折，
    為更確認報告顯示是否為新的傷勢，骨科醫師於同日安排病
    人進行核磁共振攝影，因核磁共振攝影檢查對新受傷的骨折
    判斷較有幫助。㈡依據（104年1月12日）核磁共振攝影檢查
    報告僅提及胸椎T12骨折之診斷，故骨科醫師判斷腰椎第一
    節壓迫性骨折屬舊傷之機率較高，且與103年11月19日發生
    之車禍難謂有因果關係。㈢再經由本院放射科醫師確認：X光
    片判讀椎體骨折以普查角度作主觀認定，MRI報告回答臨床
    問題，胸椎T12骨折有出現高訊號較強，表示骨髓水腫仍未
    消退，與11月19日受傷有關。而MRI報告未提及腰椎L1、L2
    骨折，此因放射科醫師判讀應非為新的傷勢，故未於此份報
    告中論述，僅就胸椎骨折部分評論，此與骨科醫師之判讀並
    無不同。」等語（見原審卷第74、75頁），經核上開函覆內
    容均為萬芳醫院本其醫學專業及參考各項檢查結果所為之判
    斷，並已詳述認定被上訴人腰椎壓迫性骨折與系爭車禍無相
    當因果關係之理由及論據，自堪採信。且被上訴人就此復未
    能提出其他有利於己之事證，自難認其所稱腰椎第一節壓迫
    性骨折，與系爭車禍間具有相當因果關係。
  ⑵再查，萬芳醫院雖以107年4月3日萬院醫病字第1070002718號
    函表示：「1.病人自103年11月19日車禍後即行動不便，於1
    04年3月10日辦理入院，3月11日接受胸椎第十二節椎體成形
    術，3月12日辦理出院。2.104年6月19日辦理入院，6月22日
    接受第一腰椎椎體成形術，6月24日辦理出院。3.104年9月5
    日行腰椎後開椎弓切除術併內固定術，於9月14日行腰椎傷
    口清創手術，9月25日辦理出院。4.病人自103年11月19日車
    禍起及後續104年間多次手術起至今後續恢復期間，生活無
    法自理需他人24小時看護至1年以上。」等語（見原審卷第9
    8頁），然其中關於必要看護期間之意見，應係針對被上訴
    人自系爭車禍發生後整體身體狀況所為之評估，惟被上訴人
    腰椎第一節壓迫性骨折，既經本院認定並非系爭車禍所造成
    ，前已詳述，則在認定被上訴人因系爭車禍所受看護費用之
    損害時，自僅得計算其因胸椎第十二節壓迫性骨折所需之看
    護日數，而不得將腰椎第一節壓迫性骨折部分列入。又依前
    揭函文所示，被上訴人自系爭車禍後，即有行動不便而需由
    他人照護之情形（見原審卷第98頁），是被上訴人主張其受
    傷所需看護期間，應自系爭車禍發生時起算，自屬有據；另
    參以萬芳醫院107年6月11日萬院醫病字第1070004787號函所
    載：「㈡依104年3月9日及104年3月12日診斷書，出院時病情
    穩定並建議穿戴背架，應無須特別看護。」（見原審卷第10
    2頁），則可知被上訴人於104年3月12日完成胸椎第十二節
    椎體成形術出院後，因病情穩定，已無再由他人看護之必要
    ，是被上訴人所需之必要看護期間，自僅得計算至104年3月
    12日為止，至其出院後縱因腰椎壓迫性骨折等病況，而需再
    行住院接受其他手術或由專人看護，因此部分尚無從認定為
    系爭車禍所致，自不得列入計算。綜上，被上訴人因系爭車
    禍受傷所需之看護期間，應為103年11月19日至104年3月12
    日，共計113日。又被上訴人主張其所受看護費用之損害，
    應以每日2,000元計算，上訴人及視同上訴人就此均無爭執
    （見不爭執事項㈣），是依此計算之結果，被上訴人得請求
    之看護費用金額應為226,000元。
  ㈡被上訴人得請求之精神慰撫金為若干？
  1.按不法侵害他人之身體、健康、名譽、自由、信用、隱私、
    貞操，或不法侵害其他人格法益而情節重大者，被害人雖非
    財產上之損害，亦得請求賠償相當之金額。民法第195條第1
    項前段分別定有明文。又慰藉金之賠償須以人格權遭遇侵害
    ，使精神上受痛苦為必要，其核給之標準固與財產上損害之
    計算不同，然非不可斟酌雙方身分資力與加害程度，及其他
    各種情形核定相當之數額（最高法院51年台上字第233號判
    例、85年度台上字第460號判決意旨參照）。
  2.查，上訴人因前揭過失行為，致被上訴人受有顏面撕裂傷、
    左下肢擦挫傷、胸椎第十二節壓迫性骨折等傷害，前已詳述
    ，衡其情節確屬重大，並足致被上訴人受有精神上之痛苦，
    則被上訴人依前開規定，請求上訴人及視同上訴人連帶賠償
    其所受非財產上損害，自屬有據。本院審酌上訴人為國中畢
    業，現為計程車職業駕駛人，收入不豐；視同上訴人為國內
    知名企業，資本額600,000,000元；被上訴人為國中肄業，
    事發當時已屬高齡，僅有利息收入，此有稅務電子閘門財產
    所得調件明細表在卷可稽（見原審卷第9-20頁），及被上訴
    人受傷程度、住院治療日數、上訴人過失情節、兩造身分、
    地位、經濟能力等一切情狀，認被上訴人得請求之慰撫金，
    以30萬元為適當，逾此部分，則屬無據。
  ㈢被上訴人是否與有過失？上訴人之賠償金額是否應予減輕？
  1.按損害之發生或擴大，被害人與有過失者，法院得減輕賠償
    金額，或免除之，民法第217條固有明文。惟所謂被害人與
    有過失，須被害人之行為助成損害之發生或擴大，就結果之
    發生為共同原因之一，行為與結果有相當因果關係，始足當
    之（最高法院96年度台上字第2672號判決意旨參照）。
  2.上訴人及視同上訴人抗辯被上訴人與有過失，無非以其於系
    爭車禍前，已有胸椎第十二節不明顯骨折之情形，為其論據
    。然查，被上訴人於系爭車禍發生前之102年2月26日，雖曾
    就醫檢查發現有不明顯胸椎第十二節骨折之情形，此有萬芳
    醫院105年6月8日萬院醫病字第1050004736號函在卷可考（
    見原審卷第71頁），然依被上訴人當時已年逾80歲，及胸椎
    僅有「不明顯」骨折之情形觀之，尚難認其有立即對上開疾
    患予以積極治療之必要，則上訴人及視同上訴人僅以被上訴
    人原有不明顯胸椎第十二節骨折之情形，即指其有過失云云
    ，已難認可取。況上訴人及視同上訴人亦未能證明被上訴人
    前述不明顯胸椎第十二節骨折之情形，亦為造成其日後發生
    胸椎第十二節壓迫性骨折傷害之共同原因，揆諸前揭說明，
    自無從認定被上訴人就前述損害之發生或擴大，有何與有過
    失之情事。上訴人及視同上訴人此部分抗辯，洵無可採。
六、綜上所述，被上訴人得請求上訴人及視同上訴人連帶賠償之
    金額應為562,012元（醫療費用36012＋看護費用226000＋慰撫
    金300000＝562012），再扣除兩造不爭執之強制汽車責任險
    理賠金93,850元及上訴人依緩刑條件給付之15萬元，應為31
    8,162元（000000－00000－000000＝318162）。從而，被上訴
    人依民法第184條第1項、第188條第1項本文、第193條第1項
    、第195條第1項規定，請求上訴人及視同上訴人連帶給付31
    8,162元，及自起訴狀繕本送達翌日即104年9月13日（見原
    審卷第40頁背面、附民卷第21頁）起至清償日止，按年息5%
    計算之利息，為有理由，應予准許；逾此部分之請求，則屬
    無據，應予駁回。從而，原審就超過上開應准許部分，為上
    訴人及視同上訴人敗訴之判決，尚有未洽，上訴意旨指摘原
    判決此部分不當，求予廢棄改判，為有理由，爰由本院廢棄
    改判如主文第2項所示。至上開應准許部分，原審為上訴人
    及視同上訴人敗訴之判決，並無不合，其等仍執陳詞，指摘
    原判決此部分不當，求予廢棄改判，為無理由，應予駁回。
七、本件事證已臻明確，兩造其餘之攻擊或防禦方法及所用之證
    據，經本院斟酌後，認為均不足以影響本判決之結果，爰不
    逐一論列，併此敘明。
八、據上論結，本件上訴為一部有理由、一部無理由，依民事訴
    訟法第450條、第449條第1項、第79條、第85條第2項，判決
    如主文。 
中    華    民    國    109   年    1     月    30    日
                  民事第二十庭 
                        審判長法  官  陳雅玲
                              法  官  吳燁山
                              法  官  馬傲霜
正本係照原本作成。
不得上訴。
中    華    民    國    109   年    1     月    30    日
                              書記官  崔青菁